【裁判字號】    99,聲,154
【裁判日期】    990917
【裁判案由】    聲明異議
【裁判全文】
臺灣臺北地方法院民事裁定               99年度聲字第154號
異  議  人  乙○○
相  對  人  有限責任台北市第五信用合作社
代  表  人  甲○○
上列異議人對於本院提存所民國99年6月21日（99）取智字第186
4號函所為准予相對人取回本院87年度存字第3681號提存物之處
分，聲明異議，本院裁定如下：
    主  文
異議駁回。
    理  由
一、本件異議意旨略以：異議人前遵本院87年度聲字第1923號民
    事裁定為擔保停止強制執行程序，曾提供新臺幣（下同）80
    萬元為擔保金，並以本院87年度存字第3681號提存事件提存
    在案。嗣相對人以造假契約矇混真契約，且盜用他人名義，
    故意使人陷於錯誤以達詐欺取財並處分異議人不動產，對異
    議人取得執行名義，已觸犯行使偽造文書及詐欺取財罪。詎
    本院提存所竟准予相對人收取上開提存事件之提存物及其利
    息，已嚴重侵害異議人權益，爰具狀聲明異議等語。
二、按提存乃債務人將其應為之給付，提存於國家設置之提存所
    ，以代清償或達到法律上某一目的之行為，其性質屬於非訟
    事件，而非判斷私法上權利義務之訴訟程序，提存所僅就形
    式上之程式為審查，關乎實體之原因事實，提存所並無權審
    查、認定，此觀提存法第9條及其施行細則第3條規定自明。
三、經查，本件異議人與第三人吳惠貞間因聲請停止執行事件，
    異議人依本院87年度聲字第1923號假扣押裁定，曾為吳惠貞
    提供80萬元為擔保，並於87年9月9日以本院87年度存字第
    3681 號提存事件提存在案。嗣本件提存物及其利息，經相
    對人以本院87年11月27日87年度裁全字第4471號假扣押裁定
    提供擔保後，經本院民事執行處於87年12月19日以北院87民
    執全日字第2961號函扣押在案。相對人並於90年3月27日以
    臺灣士林地方法院89年度訴字第64號民事確定判決為執行名
    義（異議人應連帶給付相對人801萬2,719元及利息、違約金
    等），聲請對異議人強制執行，經本院民事執行處於93年1
    月7日核發北院錦92執午字第43968號收取命令函准許相對人
    於本件受擔保原因消滅後，由相對人收取異議人提存之提存
    物80萬元及其利息。上開提存事件業經本院於96年5月7日以
    96年度聲字第1232號裁定准予返還確定，供擔保原因業已消
    滅，業經本院核閱87年度存字第3681號、96年度取字第6041
    號、99年度取字第1864號卷宗資料查明屬實。是本院提存所
    於99年6月21日以（99）取智字第1864號函准許相對人依據
    上開北院錦92執午字第43968號收取命令領取上開提存物及
    其利息，自屬於法有據。至於異議人以相對人假造契約，故
    意使人陷於錯誤以達詐欺取財為由，對於本院提存所准予相
    對人收取提存物之處分為爭執，要屬有關兩造間權利義務之
    實體爭執，依上開說明，自不在提存所得以審究之範圍內，
    應由當事人另行以訴訟方式謀求解決。從而，本院提存所准
    予提存及領取清償提存之處分，洵無不當，異議人對於該處
    分聲明異議，求予廢棄，自無理由，不應准許。
四、據上論結，本件聲明異議，為無理由，依提存法第25條第1
    項，裁定如主文。
中    華    民    國    99    年    9     月    17    日
                  民事第一庭    法      官  楊晉佳
以上正本係照原本作成。
如對本裁定抗告，須於裁定送達後10日內向本院提出抗告狀，並
繳納抗告費新臺幣1,000元。
中    華    民    國    99    年    9     月    17    日
                                書記官  蘇炫綺

司法院資訊處製作；財團法人民間司法改革基金會備份。
